【裁判字號】    97,審消債更,3085
【裁判日期】    971215
【裁判案由】    聲請更生程序
【裁判全文】
臺灣高雄地方法院民事裁定        97年度審消債更字第3085號
聲  請  人  甲○○
代  理  人  張蓉成律師
上列當事人因消費者債務清理事件聲請更生，本院裁定如下：
    主  文
聲請人應於本裁定送達後十四日內，補提已向最大債權金融機構
申請協商及財產收入狀況等證明文件到院。
    理  由
一、按債務人對於金融機構因消費借貸、自用住宅借款、信用卡
    或現金卡契約而負債務，在聲請更生或清算前，應提出債權
    人清冊，以書面向最大債權金融機構請求協商債務清償方案
    並表明共同協商之意旨；債務人聲請更生時，應提出財產及
    收入狀況說明書及其債權人、債務人清冊，消費者債務清理
    條例（下稱本條例）第151 條第1 項及第43條第1 項分別定
    有明文。又聲請更生或清算不合程式、不備其他要件或拒絕
    提出關係文件者，法院應以裁定駁回之，但其情形可以補正
    者，法院應定期間先命補正，復為本條例第8 條、第46條所
    明定。
二、本件聲請意旨略以：其有不能清償債務情事，對於金融機構
    因消費借貸、自用住宅借款、信用卡或現金卡契約而負債務
    ，曾以書面向最大債權金融機構請求協商，逾30日不開始協
    商，且其無擔保或無優先權之債務總額未逾新臺幣1,200 萬
    元，復未經法院裁定開始清算程序或宣告破產，爰請求准予
    更生等語。
三、惟查：聲請人於聲請更生前雖曾於民國97年9 月17日發函予
    最大債權金融機構永豐商業銀行申請協商，惟其並未提出依
    金融機構前置協商機制規定檢附相關財產及收入狀況等證明
    文件申請協商及金融機構拒絕協商等證明文件，是本件更生
    聲請是否已符合協商前置程序，即有疑義。按消費者債務清
    理條例第151 條第1 項所定協商前置程序係以債務人受法院
    裁定開始更生或清算程序為債務清理之最後手段，而債務人
    對於金融機構因消費借貸、自用住宅借款、信用卡或現金卡
    契約而負債務，其法律關係較單純明確，金融機構並訂有債
    務協商機制，如能協商成立，債務人或不須依消費者債務清
    理條例聲請更生或清算，可疏減法院負擔，有效分配司法資
    源之目的而設。又金融機構債權人為明瞭債務人之財產、收
    入、業務及信用狀況以進行協商，金融機構債權人於所定債
    務協商機制要求債務人應提供前置協商申請書、身分證正反
    面影本、前置協商申請人財產及收支狀況說明書、債權人清
    冊國稅局核發之近1 個月內財產資料清單及最近2 個年度之
    綜合所得資料清單、近3 個月之薪資證明文件、勞工保險卡
    等資料，誠屬必要。是倘債務人未提供上開資料致前置協商
    申請遭退件，應視為自始未申請協商，自不得逕行聲請更生
    。爰定期命補正聲請人已依金融機構前置協商機制檢附前揭
    財產及收入狀況等證明文件向最大債權金融機構申請協商之
    證明文件到院。倘最大債權金融機構於聲請人檢附相關財產
    收入證明文件申請協商後30日不開始協商或自開始協商之翌
    日起逾90日協商不成立，則請補提如附表所示財產收入狀況
    等證明文件到院，如逾期未補正，則駁回其更生聲請。
附表：
1.提出於消費者債務清理條例施行「後」，聲請人向最大債權金
  融機構檢附下列資料：(1)前置協商申請書正本(2)身份證正反面
  影本(3) 前置協商申請人財產及收支狀況說明書正本(4)債權人
   清冊（檢附向財團法人金融聯合徵信中心申請金融機構債權
  人清冊正本）(5)近2 年度綜合所得資料清冊及最近1 個月核發
  之財產資料清單(6)近3 個月薪資證明文件(7)勞工保險被保險人
  投保資料表及明細正本（如無投保則無須提供）申請協商（須
  提出全部申請資料及最大債權金融機構收受之證明）及協商結
  果之證明文件。
2.提出財產及收入狀況說明書，說明聲請前2 年內之收入及支出
  狀況（應提列明細與證明），如有其他如投資型保險單、股票
  、基金或其他財產及收入，亦應併為陳明其種類之現值金額及
  提出證明文件影本。
3.說明有無依法應受聲請人扶養之人、法定應分擔扶養義務之人
  為何、分擔比例及家族系統表，並應分別提出受扶養人及分擔
  扶養義務人之95、96年度之國稅局財產歸屬資料及綜合所得稅
  各類所得資料清單及戶籍謄本（記事欄勿省略）。
4.配偶邵玉燕95、96年度之國稅局財產歸屬資料及綜合所得稅各
  類所得資料清單。
5.聲請前5 年之勞保及前2 年健保之投保資料（包括投保單位及
  金額）。
6.聲請前2 年每月實際向各債權人（含所有有擔保債權及無擔保
  債權人）清償貸款之數額及明細。
7.聲請人所有近一期房屋稅單，並陳報不動產交易價值及其證明
  文件。
8.其餘有不可歸責己之事由致履行顯有重大困難及有不能清償債
  務或不能清償債務之虞之相關證明文件（例如生病之診斷證明
  書、非自願性離職證明書等）。
9.提出於消費者債務清理條例施行「前」，依照中華民國銀行公
  會會員辦理消費者金融案件無擔保債務協商機制與全體金融機
  構之債權人達成還款協商合意之協議書及還款證明文件影本（
  如存摺封面及內頁、匯款或轉帳證明等），並說明已於何時毀
  諾。
10.最近1 個月財團法人金融聯合徵信中心當事人綜合信用報告 (
  紅色聯單) 。
11.97年1月至今之薪資證明文件。
中    華    民    國    97    年    12    月    15    日
              民事第六庭    法      官  楊國祥
上為正本係照原本作成
本件不得抗告
中    華    民    國    97    年    12    月    15    日
                            書  記  官  莊豐源


司法院資訊處製作；財團法人民間司法改革基金會備份。
